【裁判字號】    98,上易,111
【裁判日期】    980318
【裁判案由】    竊盜
【裁判全文】
臺灣高等法院高雄分院刑事判決         98年度上易字第111號
上  訴  人
即  被  告  甲○○
上列上訴人因被告竊盜案件，不服臺灣高雄地方法院97年度易字
第1056號中華民國97年12月31日第一審判決（起訴案號：臺灣高
雄地方法院檢察署97年度偵字第21728 號），提起上訴，本院判
決如下：
    主  文
原判決撤銷。
甲○○犯攜帶兇器竊盜罪，處有期徒刑肆月，如易科罰金以新臺
幣壹仟元折算壹日。扣案之老虎鉗壹把沒收。
    事  實
一、甲○○意圖為自己不法之所有，於民國（下同）97年7 月30
    日下午5 時30分許，持客觀上足對人之生命、身體、安全構
    成威脅而具有危險性之老虎鉗1 把，在高雄縣六龜鄉中興村
    （荖濃溪東側大津往六龜方向）台27線省道第13.5公里處第
    5 號橋下方，剪斷陳啟成所有由其子乙○○看管電纜線1 條
    ，長13.4公尺，價值約新臺幣（下同）1,200 元）而竊取之
    ，得手後，將之置放於其駕駛車號CEK-600 重型機車上，嗣
    同（30）日下午7 時10分許，在上址因警巡邏認形跡可疑，
    經盤問查獲，並當場扣得該電纜線1 條及老虎鉗1 把。
二、案經高雄縣政府警察局六龜分局移送臺灣高雄地方法院檢察
    署檢察官偵查起訴。
    理  由
甲、證據能力部分：
一、告訴人乙○○於警詢中之陳述及所出具之贓物領據，係被告
    以外之人於審判外之陳述，被告及檢察官於本院言詞辯論終
    結前，就上開證據之證據能力均表示無意見，本院審酌上開
    證據之作成，並無違法或不當情形，且與本案待證事實相關
    ，適當作為證據，依刑事訴訟法第159 條之5 第2 項、第1
    項之規定，認均有證據能力。
二、按傳聞法則係針對於被告以外之人於審判外之言詞或書面陳
    述所規範之證據法則，換言之「傳聞證據」係指「審判外」
   所為之「陳述或所發生之敘述性動作」，而提出於法庭用來
   證明該敘述事項之真實性之證據。因此，如非被告以外之人
   於審判外以言詞或書面所為之供述證據，即無傳聞法則之適
   用。卷附照片，係利用光學、機械之方式，對於所拍攝內容
   所為忠實且正確之記錄，性質上並非供述證據，故無刑事訴
   訟法第159條第1 項規定之適用，附此敘明。
乙、實體部分：
一、訊據上訴人即被告甲○○（下稱被告甲○○）對於持老虎鉗
    剪取電纜線為警查獲之事實，固供認不諱，惟否認有公訴人
    所指之竊盜犯行，辯稱：伊不是故意要去剪斷別人電纜線，
    當時有部分電纜線埋在泥土裡面，伊認為是別人不要的云云
    。
二、經查：
  (一)被告甲○○於警詢中供稱：「（警方於97年7 月30日19時10
    分許，在台27線13.5公里處發現你騎乘1 部重機車CEK-600
    號，發現警方就跑，警方在後方追遂時你往後丟東西，經警
    方查獲你時你所丟的東是電纜線，並在你所騎乘的機車內查
    獲老虎鉗1 支，而將你帶回派出所製作筆錄？）是的」、「
    （你用何種工具竊取？何人所有）用老虎鉗竊取電纜線，我
    自己所有」、「（前後至該處行竊幾次？得手多少？）只有
    一次，電纜線13.4公尺」等語（見警卷第2-3 頁）；於檢察
    官偵查中供稱：「（該電纜線有無人的？）應該是有人的」
    等語（見偵查卷第8 頁），核與告訴人乙○○於警詢時證稱
    ：「（你是如何辨識出該電纜線屬於你們田園所有？）因為
    電纜線接頭處有三處裸銅長約10公分是我在這次卡玫基颱風
    來時，將抽水馬達與電纜線拆除並將馬達搬回家，另外該電
    纜線中間有一處因96年間被盜剪，所以我又再買一條電纜線
    回來重接，並用黑色膠帶將電纜線兩端包住，所以我一看就
    知道該電纜線是我家所有」、「（你是否知道該電纜線在何
    處被盜剪？）是在高雄縣六龜鄉中興村台27線13.5公里處第
    5 號橋底下」、「（警方所查獲方電纜線價值多少？）價值
    約新臺幣1,200 元」等語相符（見警卷第5 頁）。此外，並
    有經乙○○領回扣案電纜線時所出具之贓物認領保管單、現
    場照片18紙、行竊工具老虎鉗1 把扣案足憑。被告甲○○上
    開自白，與事實相符，堪信為真實。
  (二)證人乙○○於原審審理時具結證稱：「從台27號省道旁第5
    號橋的電線桿拉到伊蓮霧園之電纜線，是伊田園馬達要抽水
    灌溉使用的，伊家土地離抽水馬達約100 公尺，電纜線是伊
    家裡的，電線是伊在保管，但土地是伊父親在管」等語；核
    與證人乙○○之父陳啟成於原審理時具結證稱：「蓮霧園尚
    由伊配偶耕種，有拉電纜線，伊請鄉民代表拉的，包括申請
    電戶及裝配費用都是伊付款的，颱風、雨水季節，大約今（
    97）年農曆3 月23日媽祖生日後會拆掉馬達，到農曆立冬後
    才會把馬達裝上，留在原地之電纜線等雨水期過後，還要再
    使用等語（見原審(二)卷第18、42頁），二者印證相符，堪予
    採信。則被告甲○○所辯：電纜線已沒有人要云云，核屬不
    實。
  (三)證人乙○○於原審審理時雖證稱：「電纜線伊已經不要了，
    任何人都可以撿拾；當時警察告訴伊說竊盜罪是非告訴乃論
    之罪，不論伊是否告訴都要移送，說伊與被告甲○○事後和
    解就沒事了」云云（見原審(二)卷第19頁）。惟證人乙○○同
    時證稱：伊父親沒有說不要了，因為伊當時被偷覺得很氣憤
    ，後來被告甲○○向伊道歉了等語（見原審(二)卷第19、20頁
    ），所述已有矛盾。且證人即警員楊旗年於原審審理中具結
    證稱：「伊在上開時地巡邏查到被告時，有問被告說該條電
    纜線在何處偷的，被告才帶伊去上開竊盜現場，是果園使用
    抽水馬達之電纜線，被告說用扣案之老虎鉗剪的；乙○○到
    現場就表示那電纜線是他家的，他確實有提出告訴，他沒有
    說電纜線是他家不要的」等語（見原審(二)卷第29、30頁）。
    參諸證人陳啟成於原審審理時同時證稱：「伊沒有說上開電
    纜線不要，只是電纜線留在園地，雨水期過後還要使用」等
    語（見原審(二)卷第42頁），二者印證相符。足見上開電纜線
    為陳啟成所有，並未拋棄所有權。至乙○○於警詢確以保管
    人立場提出告訴，其事後因受被告道歉和解，始證稱：電纜
    線已棄而不用云云，並非事實，自無從為被告有利之認定。
  (四)綜上所述，被告攜帶兇器竊盜之事證明確，犯行堪以認定。
三、按刑法第321 條第1 項第3 款之攜帶兇器竊盜罪，係以行為
    人攜帶兇器竊盜為其加重條件，此所謂兇器，其種類並無限
    制，凡客觀上足對人之生命、身體、安全構成威脅，具有危
    險性之兇器均屬之，且祇須行竊時攜帶此種具有危險性之兇
    器為已足，並不以攜帶之初有行兇之意圖為必要，且不以取
    出兇器犯之為必要（最高法院79年臺上字第5253號判例、94
    年臺上字第3149號判決意旨參照）。本件扣案之老虎鉗1 把
    ，能用之剪斷各種電纜線等金屬器物，為鐵製，質地堅硬、
    形狀銳利，有照片在卷足參（見警卷第13頁），客觀上自足
    以對人之生命、身體、安全構成威脅，具有危險性，堪認屬
    兇器無訛。核被告甲○○攜帶堪可作為兇器使用之老虎鉗，
    剪斷竊得電纜線1 條所為，係犯刑法第321 條第1 項第3 款
    之攜帶兇器竊盜罪。又甲○○所竊取之財物僅約1,200 元，
    且係所竊取者並埋在橋下之電纜線，而其又因右手上臂、左
    膝內側及左手肘燒燙傷，入高雄榮民總醫院治療後，右手肩
    關節已截肢、第一腰椎爆裂性骨折，經醫院施以腰椎減壓及
    骨融合固定及清創手術，有高雄榮民總醫院所出具之診斷證
    明書在卷，如量處最低法定刑有期徒刑6 月，顯屬過重，情
    輕法重，衡情不無可憫，爰依刑法第59條之規定減輕其刑。
四、原審因認被告甲○○犯罪事證明確，據以論罪科刑，固非無
    見；惟按刑事訴訟法為保障被告之防禦權，尊重其陳述之自
    由，包括消極不陳述與積極陳述之自由，前者賦予保持緘默
    之權，後者則享有無須違背自己之意思而為陳述之權，此外
    ，被告尚得行使辯明權，以辯明犯罪嫌疑，並就辯明事項之
    始末連續陳述；於審判期日調查證據完後，更得就事實及法
    律辯論之，此等基於保障被告防禦權而設之陳述自由、辯明
    及辯解權，既係被告依法所享有基本訴訟權利之一，法院復
    有闡明告知之義務。則科刑判決時，對刑之量定，固應以被
    告之責任為基礎，本於比例、平等及罪刑相當等原則，並審
    酌刑法第57條所列各款情狀為輕重之標準，然其中同條第10
    款所稱犯罪後態度，係指被告犯罪後，因悔悟而力謀恢復原
    狀，或與被害人和解，賠償損害等情形而言，不包括被告基
    於防禦權之行使而自由陳述、辯明或辯解時之態度，是自不
    得因被告否認或抗辯之內容與法院依職權認定之事實有所歧
    異或相反，即予負面之評價，逕認其犯罪後之態度不佳，而
    採為量刑畸重標準之一。本件被告甲○○所竊取之財物僅1,
    200 元，原判決以：「被告犯後飾詞狡辯，態度欠佳，惡性
    匪淺」資為量刑標準之一，自有未洽，被告甲○○上訴意旨
    否認犯行，指摘原判決不當，固屬無理由，自應由本院將原
    判決撤銷改判。爰審酌被告不知尊重他人財產權，攜帶兇器
    竊盜之犯罪手法，所得財物非多，且事後已經被害人領回，
    失竊財物價值僅約1,200 元，告訴人林建廷於原審理時表示
    被告已向其道歉，失竊電纜線並非新品，暨被告甲○○右手
    肩關節已截肢、第一腰椎爆裂性骨折，經醫院施以腰椎減壓
    及骨融合固定及清創手術等身心狀況等一切情狀，酌情量處
    如主文第二項所示之刑，並諭知如易科罰金以新臺幣1,000
    元折算1 日。扣案老虎鉗1 把為被告所有，且係供本件竊盜
    電纜線所用之物，已據被告甲○○於警詢時供承在案，依刑
    法第38條第1 項第2 款規定，併應宣告沒收。
據上論結，應依刑事訴訟法第369 條第1 項前段、第364 條、第
299 條第1 項前段，刑法第321 條第1 項第3 款、第59條、第41
條第1 項、第38條第1 項第2 款，刑法施行法第1 條之1 ，判決
如主文。
本案經檢察官李門騫到庭執行職務。
中    華    民    國    98    年    3     月    18    日
                  刑事第四庭    審判長法  官  蕭權閔
                                      法  官  陳吉雄
                                      法  官  李嘉興
以上正本證明與原本無異。
不得上訴。
中    華    民    國    98    年    3     月    18    日
                                      書記官  郭榮芳
附錄本件判決論罪科刑法條：
刑法第321條
（加重竊盜罪）
犯竊盜罪而有左列情形之一者，處 6 月以上、 5 年以下有期徒
刑：
三、攜帶兇器而犯之者。


司法院資訊處製作；財團法人民間司法改革基金會備份。
